【裁判字號】    98,審易,1914
【裁判日期】    980930
【裁判案由】    詐欺
【裁判全文】
臺灣高雄地方法院刑事判決            98年度審易字第1914號
公  訴  人  臺灣高雄地方法院檢察署檢察官
被      告  丙○○
                    （另案於臺灣高雄監獄執行中）
上列被告因詐欺案件，經檢察官提起公訴（98年度偵字第17270
號），被告於準備程序中就被訴事實為有罪之陳述，經本院告知
簡式審判程序之旨，並聽取被告與公訴人之意見後，本院合議庭
裁定由受命法官獨任進行簡式審判程序，判決如下：
    主  文
丙○○犯詐欺取財罪，累犯，處有期徒刑參月，如易科罰金，以
新臺幣壹仟元折算壹日；又犯詐欺得利罪，累犯，處有期徒刑參
月，如易科罰金，以新臺幣壹仟元折算壹日。應執行有期徒刑肆
月，如易科罰金，以新臺幣壹仟元折算壹日。
    事  實
一、丙○○前因竊盜案件，經臺灣臺北地方法院以95年度簡字第
    3812號判處有期徒刑4 月確定，經減為有期徒刑2 月確定，
    於民國97年3 月8 日執行完畢。詎其不知悔改，於98年2 月
    19日下午8 時起至20日凌晨零時止間之某時，在高雄市○○
    ○街18號「我家商務旅館」內，趁一同投宿之友人甲○○熟
    睡之際，取走放置在甲○○皮夾內之甲○○國民身分證及健
    保卡後，基於詐欺取財之犯意，持上開證件至高雄市新興區
    ○○○路243 之1 號臺灣大哥大股份有限公司 (下稱臺灣大
    哥大公司）高雄林森直營服務中心，以甲○○代理人之名義
    ，填寫臺灣大哥大公司行動電話服務申請書，並持該申請書
    向不知情之門市店員申辦臺灣大哥大公司門號0000000000號
    ，致使臺灣大哥大公司承辦人員陷於錯誤，誤以為係甲○○
    本人授權丙○○代為申辦上揭門號，因而發給上開行動電話
    門號之SIM 卡1 張。丙○○於辦妥該行動電話後，即將甲○
    ○之身分證、健保卡放回甲○○之皮夾內，並將取得之SIM
    卡插於行動電話中通話，使臺灣大哥大公司誤認該行動電話
    門號係合法持有人使用，因而提供通訊服務，丙○○乃得以
    享有撥打行動電話無須支出新臺幣（下同）646 元電信服務
    費用之不法利益。嗣甲○○於98年3 月間，收受臺灣大哥大
    公司之電信費帳單，始知上情。
二、案經臺南市警察局移送臺灣高雄地方法院檢察署檢察官偵查
    起訴。
    理  由
一、訊據被告丙○○對於上開犯罪事實坦承不諱，並經證人甲○
    ○於偵查中結證明確，另有臺灣大哥大公司0000000000號行
    動電話申請書、0000000000號行動電話98年3 月電信費帳單
    1 紙在卷可稽，足見被告前開任意性自白與事實相符，被告
    犯行堪予認定，應依法論罪科刑。
二、按行動電話門號SIM 卡，可供通訊使用，且在一定條件下具
    有可轉讓性，而有相當之財產價值，依電信公司一般定型化
    契約之約定，雖行動電話門號SIM 卡之所有權仍屬於電信公
    司本身，卻得因私下之出售、轉讓行為而造成事實上所有權
    之移轉，得以刑法中詐欺取財罪之犯罪客體論之。查被告持
    甲○○之身分證件，以甲○○代理人之身分向臺灣大哥大公
    司申辦行動電話，使臺灣大哥大公司承辦人員誤信該行動電
    話確為甲○○委託被告所申請，係以詐術取得該行動電話之
    SIM 卡；其使用該SIM 卡，藉此享有通訊及免繳通話費用之
    不法利益，係以詐術取得利益。是核被告所為，係犯刑法第
    339 條第1 項詐欺取財罪及刑法第339 條第2 項詐欺得利罪
    。起訴書雖未引用刑法第339 條第1 項詐欺取財罪之條文，
    惟於事實欄已載明被告以詐術辦得門號之犯罪事實，並經檢
    察官於論告時說明綦詳，本院自應予以審理。而被告有事實
    欄曾受有期徒刑執行完畢之情形，此有臺灣高等法院被告前
    案紀錄表在卷可佐，其於徒刑執行完畢5 年之內故意再犯本
    件有期徒刑以上之罪，均為累犯，應依法加重其刑。被告所
    犯上開2 罪，犯意各別，行為互殊，應予分論併罰。
三、爰審酌被告擅自以甲○○之身分證件辦理行動電話，除造成
    電信公司之損害外，亦造成甲○○之困擾，被告於本院審理
    時初以憂鬱症發作、無法控制自己行為置辯，後方承認其於
    行為時確可為其行為負責（本院卷第20頁），惟被告亦多次
    表示願意賠償被害人及與甲○○道歉（本院卷第21、28頁）
    ，犯後態度尚可，其使用上開行動電話所生之費用亦僅有64
    6 元，暨考量被告之家庭狀況等一切情狀，認檢察官各求處
    有期徒刑3 月，應屬允當，而分別量處如主文所示之刑，並
    定應執行刑及諭知易科罰金之折算標準。
據上論斷，應依刑事訴訟法第273 條之1 第1 項、第284 條之1
、第299 條第1 項前段，刑法第339 條第1 項、第2 項、第47條
第1 項、第41條第1 項前段、第51條第5 款，刑法施行法第1 條
之1， 判決如主文。
本案經檢察官乙○○到庭執行職務。
中    華    民    國    98    年    9     月    30    日
                  刑事第十庭    法  官  蔡書瑜
以上正本證明與原本無異。
如不服本判決應於收受送達後10日內向本院提出上訴書狀，並應
敘述具體理由；如未敘述上訴理由者，應於上訴期間屆滿後20日
內向本院補提理由書（均須按他造當事人之人數附繕本）「切勿
逕送上級法院」。
中    華    民    國    98    年    9     月    30    日
                                書記官  楊明月
附錄：論罪法條
中華民國刑法第339條
意圖為自己或第三人不法之所有，以詐術使人將本人或第三人之
物交付者，處5 年以下有期徒刑、拘役或科或併科1 千元以下罰
金。
以前項方法得財產上不法之利益或使第三人得之者，亦同。
前二項之未遂犯罰之。


司法院資訊處製作；財團法人民間司法改革基金會備份。
